臺灣高雄地方法院刑事判決           100年度審訴字第1666號
公  訴  人  臺灣高雄地方法院檢察署檢察官
被      告  葉志元
上列被告因違反毒品危害防制條例案件，經檢察官提起公訴（10
0 年度毒偵字第2408號），嗣因被告就被訴事實為有罪陳述，經
本院告知簡式審判程序意旨並聽取公訴人及被告之意見後，本院
合議庭裁定由受命法官獨任依簡式審判程序審理，判決如下：
    主  文
葉志元施用第一級毒品，累犯，處有期徒刑拾壹月。
    事  實
一、葉志元前於民國89年間因施用毒品案件，經臺灣高雄少年法
    院裁定送觀察、勒戒後，認有繼續施用毒品之傾向，復裁定
    令入戒治處所施以強制戒治，嗣經裁定停止戒治，所餘戒治
    期間付保護管束，於91年3 月19日保護管束期滿執行完畢，
    並經該院裁定不付審理確定。又於前開強制戒治執行完畢釋
    放後5 年內之95年間，因施用毒品案件，經本院以95年度訴
    字第159 號判處有期徒刑11月、5 月，應執行有期徒刑1 年
    3 月確定，於96年6 月26日縮刑期滿執行完畢。
二、葉志元又因施用毒品案件，經本院以97年度訴字第268 號、
    97年度審訴字第2242號分別判處10月、6 月、1 年，嗣經裁
    定應執行有期徒刑2 年1 月，及以98年度審訴字第2297號判
    處有期徒刑9 月，與前開應執行刑接續執行，於100 年1 月
    18日縮短刑期假釋出監（觀護結束日期為100 年7 月11日）
    ，詎其猶不知悔改，於上開假釋期間，復基於施用第一級毒
    品之犯意，於10 0年3 月20日上午某時許，在其位於高雄市
    旗津區北汕巷50之33號住處內，以將第一級毒品海洛因摻水
    置於針筒內注射之方式，施用海洛因1 次。嗣因其為毒品案
    件假釋人口，於同年3 月23日下午4 時26分許，至臺灣高雄
    地方法院檢察署觀護人室報到，接受採尿送驗後，結果呈嗎
    啡、可待因陽性反應，始悉上情。
三、案經臺灣高雄地方法院檢察署觀護人簽請臺灣高雄地方法院
    檢察署檢察官偵查起訴。
    理  由
一、本件被告葉志元所犯係死刑、無期徒刑、最輕本刑為3 年以
    上有期徒刑以外之罪，其於準備程序中就被訴事實為有罪之
    陳述，經法官告知簡式審判程序之旨，並聽取公訴人及被告
    之意見後，經本院合議庭裁定由受命法官獨任進行簡式審判
    程序，合先敘明。
二、上揭犯罪事實業據被告坦承不諱，且被告經採其尿液送驗結
    果，呈現嗎啡、可待因陽性反應，有臺灣高雄地方法院檢察
    署受保護管束人（被告）尿液檢體監管紀錄表、臺灣檢驗科
    技股份有限公司濫用藥物實驗室- 高雄100 年4 月11日第KH
    /2011/00000000號濫用藥物尿液檢驗報告各1 份在卷可稽（
    見偵卷第2 、3 頁），足見被告之任意性自白與事實相符，
    得為認定被告犯罪之依據。是以，被告上開施用第一級毒品
    之犯行堪以認定。
三、按海洛因係毒品危害防制條例第2 條第2 項第1 款所稱之第
    一級毒品，依法不得持有、施用。次按毒品危害防制條例於
    92年7 月9 日修正公布，自93年1 月9 日施行，其中第20條
    、第23條將施用毒品之刑事處遇程序，區分為「初犯」及「
    5 年內再犯」、「5 年後再犯」。依其立法理由之說明：「
    初犯」，經觀察、勒戒或強制戒治後，應為不起訴處分或不
    付審理之裁定；經觀察、勒戒或強制戒治執行完畢釋放後，
    「5 年內再犯」者，因其再犯率甚高，原實施之觀察、勒戒
    及強制戒治既已無法收其實效，爰依法追訴或裁定交付審理
    。至於經觀察、勒戒或強制戒治執行完畢釋放後，「5 年後
    再犯」者，前所實施之觀察、勒戒或強制戒治已足以遮斷其
    施用毒品之毒癮，為期自新及協助其斷除毒癮，仍適用「初
    犯」規定，先經觀察、勒戒或強制戒治之程序。從而依修正
    後之規定，僅限於「初犯」及「5 年後再犯」二種情形，始
    應先經觀察、勒戒或強制戒治程序。倘被告於5 年內已再犯
    ，經依法追訴處罰，縱其第3 次（或第3 次以上）再度施用
    毒品之時間，在初犯經觀察、勒戒或強制戒治執行完畢釋放
    5 年以後，已不合於「5 年後再犯」之規定，且因已於「5
    年內再犯」，顯見其再犯率甚高，原實施觀察、勒戒或強制
    戒治，已無法收其實效，即應依該條例第10條處罰（最高法
    院95年度第7 次刑事庭會議決議參照）。查本件被告有如事
    實欄所載，受強制戒治執行完畢釋放後5 年內，又於95年間
    因施用毒品案件，經本院以95年度訴字第159 號判處有期徒
    刑11月、5 月，應執行有期徒刑1 年3 月確定之事實，有臺
    灣高等法院被告前案紀錄表1 份在卷可憑，足認其再犯率甚
    高，原實施觀察、勒戒、強制戒治程序，顯無法遮斷其毒癮
    而收其實效，則其本件於前揭時、地再度施用海洛因之犯行
    ，即非屬該條例第20條第3 項所稱「5 年後再犯」之情形，
    揆諸前揭最高法院決議意旨，自應依該條例第10條之規定予
    以追訴處罰。從而，本件事證明確，被告涉犯毒品危害防制
    條例第10條第1 項之罪，應堪認定。
四、核被告所為，係犯毒品危害防制條例第10條第1 項之施用第
    一級毒品罪。其為施用而持有第一級毒品之低度行為，應為
    其施用之高度行為所吸收，不另論罪。又被告有如事實欄所
    載，受有期徒刑執行完畢之事實，有臺灣高等法院被告前案
    紀錄表附卷可參，其受徒刑之執行完畢，5 年內故意再犯本
    件有期徒刑以上之罪，為累犯，應依刑法第47條第1 項規定
    加重其刑。爰審酌被告前有多次施用毒品前科，素行不佳，
    有上開臺灣高等法院被告前案紀錄表可參，其經觀察、勒戒
    、強制戒治及刑之執行後，仍未能徹底戒絕毒品，又於毒品
    案件假釋期間再犯本件施用第一級毒品罪，顯見其意志不堅
    ，毫無戒毒悔改之意，且其施用毒品造成家庭負擔，對於國
    家、社會治安有潛在之危險及影響，行為實有不該，惟念及
    被告於本院審理時尚能坦承犯行，犯後態度尚可，並考量其
    犯罪動機、目的、所生危害，及其自稱國中畢業、現為中鋼
    外包商員工、月薪新臺幣3 萬元等一切情狀（見本院卷第34
    頁），量處如主文所示之刑，以示懲儆。
據上論斷，應依刑事訴訟法第299 條第1 項前段、第273 條之1
第1 項，毒品危害防制條例第10條第1 項，刑法第11條前段、第
47條第1 項，判決如主文。
本案經檢察官王兆琳到庭執行職務。
中    華    民    國    100   年    7     月    29    日
                      刑事第十庭      法  官  周佳佩
以上正本證明與原本無異。
如不服本判決應於收受判決後10日內向本院提出上訴書狀，並應
敘述具體理由。其未敘述上訴理由者，應於上訴期間屆滿後20日
內向本院補提理由書（均須按他造當事人之人數附繕本) 「切勿
逕送上級法院」。
中    華    民    國    100   年    7     月    29    日
                                      書記官  李承悌
附錄本案論罪科刑法條：
毒品危害防制條例第10條第1 項
施用第一級毒品者，處6 月以上5 年以下有期徒刑。